臺灣新北地方法院三重簡易庭民事判決
　　　　　　　　　　　　　　　　　 110年度重簡字第819號
原　　　告　張鈞昱

被　　　告　李宥槿
　
上列當事人間請求確認本票債權不存在事件，於民國110年9月2
4日言詞辯論終結，本院判決如下：
    主  文
原告之訴駁回。
訴訟費用由原告負擔。
    事  實  及  理  由
一、原告起訴主張：被告持有原告簽發之如附表所示本票1紙（
    下稱系爭本票），經持向鈞院聲請以110年度司票字第2471
    號裁定（下稱系爭本票裁定）准予強制執行在案，而系爭本
    票雖是原告所簽發，然兩造原是男女朋友關係，原告認為以
    金錢可以挽回感情，為了挽回感情才簽發系爭本票，簽發時
    並沒有向被告拿錢，與被告間沒有債權債務關係，且原告當
    時思緒不周，簽發本票時根本不知道在做什麼。為此，爰提
    起本件訴訟，並聲明請求：確認被告持有之系爭本票，對於
    原告之本票債權不存在等事實。
二、被告則求為判決駁回原告之訴，並辯稱：原告一開始說沒有
    這筆錢，又說被告以詐術騙他，又說為了挽回感情才簽發系
    本票，前後供述不一。而系爭本票是兩造間之生意引起的，
    原本兩個人合夥開飲料店，負責人是掛原告的名字，原告出
    資比較多，約新臺幣（下同）100多萬元，被告大概出資50
    萬元，後來把經營權讓給別人，經過兩次轉讓，讓與經營權
    時原告把所得都拿走了，才說要補償被告，因而簽發系爭本
    票等情。
三、按確認法律關係之訴，非原告有即受確認判決之法律上利益
    者，不得提起之，民事訴訟法第247條第1項定有明文。所謂
    即受確認判決之法律上利益，係指法律關係存否不明確，原
    告主觀上認其在法律上之地位有不安之狀態存在，此種不安
    之狀態，能以確認判決將之除去者而言。本件原告主張被告
    持有原告簽發之系爭本票，對於原告之本票債權不存在，然
    被告前已持系爭本票聲請本院以系爭本票裁定准予強制執行
    在案，此經本院依職權調取閱該事件卷宗核閱屬實，是以就
    原告而言，系爭本票票據法律關係存在與否尚不明確，致原
    告在法律上之地位有受侵害之危險，則原告提起本件確認訴
    訟，有即受確認判決之法律上利益，合先敘明。
四、原告主張之前揭事實，只提出系爭本票裁定1件為證，然為
    被告所否認，並以前開情詞置辯。經查：
（一）按支票（本票亦同）乃文義證券及無因證券，證券上之權
      利義務悉依證券上所載文句而決定其效力，從而支票上權
      利，依支票文義而發生，與其基礎之原因關係各自獨立，
      支票上權利之行使不以其原因關係存在為前提，故其原因
      關係不存在或無效時，執票人仍得依支票文義行使其權利
      （最高法院49年台上字第334號判例旨參照，但本則判例
      ，依據民國108年1月4日修正，108年7月4日施行之法院組
      織法第57條之1第2項，其效力與未經選編為判例之最高法
      院裁判相同，下同）；又票據行為，為不要因行為，執票
      人不負證明關於給付之原因之責任，如票據債務人主張執
      票人取得票據出於惡意或詐欺時，則應由該債務人負舉證
      之責（最高法院64年台上字第1540號判例要旨參照）；另
      按票據乃文義證券及無因證券，票據上之權利義務悉依票
      上所載文義定之，與其基礎之原因關係各自獨立，票據上
      權利之行使不以其原因關係存在為前提。執票人行使票據
      上權利時，就其基礎之原因關係確係有效存在不負舉證責
      任。且若票據債務人以自己與執票人間所存抗辯之事由對
      抗執票人，依票據法第十三條規定觀之雖非法所不許，仍
      應先由票據債務人就該抗辯事由之基礎原因關係負舉證之
      責任（最高法院105年度台簡上字第1號判決要旨參照）。
      據此可知，執票人行使票據上權利時，就其基礎之原因關
      係確係有效存在不負舉證責任，而票據債務人以其與執票
      人間所存之抗辯事由對抗執票人時，仍應就其抗辯之原因
      事由，先負舉證責任，俾貫徹票據無因性之本質，以維票
      據之流通性。
（二）本件原告既不否認系爭本票為其所簽發，則就其所主張為
      了挽回感情及思緒不周才簽發系爭本票，因而被告持有之
      系爭本票，對於原告之本票債權不存在等抗辯事由，應先
      負舉證責任，然原告並未提出任何據加以證明，被告就系
      爭本票仍得行使票據上權利；況且，縱認原告係出於感情
      因素而簽發該本票交付被告，核其原因關係亦如同民法上
      之贈與契約，其法律行為本身並不違反公序良俗或強制禁
      止規定，自難謂票據原因關係並不存在，故原告主張被告
      持有之系爭本票，對於原告之本票債權不存在等情，非屬
      有據。
五、從而，原告提起本件訴訟，並聲明請求：確認被告持有之系
    爭本票，對於原告之本票債權不存在，為無理由，應予駁回
    。
中    華    民    國   110    年    10    月    13    日
                      法  官  趙義德
以上為正本係照原本作成。
如不服本判決，應於送達後20日內，向本院提出上訴狀並表明上
訴理由，如於本判決宣示後送達前提起上訴者，應於判決送達後
20日內補提上訴理由書（須附繕本）。
中    華    民    國   110    年    10    月    13    日
                      書記官  張裕昌
 
  附  表
┌───┬─────┬──────┬──────┬───┐
│發票人│本票號碼  │發票日      │到期日      │金額  │
├───┼─────┼──────┼──────┼───┤
│張鈞昱│TH0000000 │108年3月8日 │110年3月8日 │45萬元│
└───┴─────┴──────┴──────┴───┘